臺灣高等法院臺南分院刑事判決　　　　95年度上訴字第1390號
上　訴　人
即　被　告　甲○○
　　　　　　　　　　現於臺灣臺南監獄執行中
指定辯護人　本院公設辯護人　乙○○
上列上訴人因違反槍砲彈藥刀械管制條例案件，不服臺灣臺南地
方法院95年度訴字第395號中華民國95年11月2日第一審判決（起
訴案號：臺灣臺南地方法院檢察署95年度偵字第1930號），提起
上訴，本院判決如下：
    主  文
原判決撤銷。
甲○○未經許可，寄藏爆裂物，累犯，處有期徒刑伍年肆月，併
科罰金新台幣拾捌萬元，如易服勞役，以罰金總額與陸個月之日
數比例折算，扣案具殺傷力之射出型爆裂物肆顆沒收之；又未經
許可，持有槍砲、彈藥之主要零件，累犯，處有期徒刑捌月，併
科罰金新台幣拾萬元，如易服勞役，以新台幣玖佰元折算壹日，
扣案之火藥貳包沒收之；應執行有期徒刑伍年拾月，罰金新台幣
貳拾陸萬元，罰金部分如易服勞役，以罰金總額與陸個月之日數
比例折算，扣案具殺傷力之射出型爆裂物肆顆、火藥貳包均沒收
之。
    事  實
一、甲○○前於民國93年間，因竊盜案件，經臺灣臺南地方法院
    以93年度易字第612號刑事判決判處有期徒刑4月確定，並於
    94年2月1日易科罰金執行完畢。甲○○明知具有殺傷力之爆
    裂物及火藥，係分屬槍砲彈藥刀械管制條例第4條第1項第2
    款及第2項規定明文查禁之彈藥，及槍砲、彈藥之主要零件
    ，依同條例第5條規定，非經中央主管機關許可，不得寄藏
    、持有。竟(一)先於94年7月間，基於為人寄藏具殺傷力爆裂
    物之犯意，受綽號「阿龍」之真實姓名年籍不詳成年男子之
    囑託，將該綽號「阿龍」之男子所交付，置於手電筒型信號
    槍內，具有殺傷力之射出型爆裂物5顆（其中一顆於送鑑驗
    時經拆解已不具爆裂物性質），寄藏於臺南縣歸仁鄉○○○
    街43巷12號居所處。(二)復另行起意，基於持有屬於槍砲、彈
    藥之主要零件之故意，於94年8月3日，因友人穆泓志（另由
    檢察官偵查辦理）之贈與，而未經許可而持有屬於槍砲、彈
    藥主要零件之火藥2包，並將之置於其前揭居處。嗣於同年8
    月10日上午11時40分許，經警持臺灣臺南地方法院核發之搜
    索票，前往台南縣歸仁鄉○○○街43巷12號搜索，於房間內
    查獲並扣得射出型爆裂物5顆（置於手電筒型信號槍內，其
    中1顆於送鑑驗時經拆解已無殺傷力）及火藥2包。
二、案經台南市警察局移送暨台灣台南地方法院檢察署檢察官自
    行檢舉偵查起訴。
    理  由
壹、與另案並無裁判上一罪關係
　　被告曾建明前因涉嫌於93年間某日改造玩具子彈為具有殺傷
    力之子彈；並於93年10月27日凌晨攜帶改造手槍及子彈（手
    槍部分未據扣案及起訴）前往臺南縣下營鄉紅厝村1之4號顏
    金童住處攻擊蕭登福等事實，經臺灣臺南地方法院檢察署檢
    察官認其涉犯槍砲彈藥刀械管制條例第12條第1項之未經許
    可製造子彈罪及刑法第271條第2項、第1項之殺人未遂罪嫌
    ，而於94年8月26日以93年度偵字第10964、11311號提起公
    訴在案（見偵續卷第9-13頁），嗣經移審後，公訴檢察官復
    於臺灣臺南地方法院94年度訴字第1208號被告曾建明殺人未
    遂等案件準備程序中確認「被告曾建明持有改造手槍（前往
    顏金童住處）部分未在起訴範圍之內」，有該案準備程序筆
    錄影本在卷可按（見原審卷第19頁）。由形式上觀察，本件
    與臺灣臺南地方法院94年度訴字第1208號案件並無刑法修正
    前之連續犯裁判上一罪關係，而未為該案起訴效力所及，故
    本件仍應為實質審理，合先敘明。
貳、認定犯罪事實所憑之證據及理由：
一、
  (1)上揭犯罪事實業據被告甲○○於偵查及原審審理時供承不諱
    ，核與證人即警員鄭強生於偵查中供稱「甲○○在場，爆裂
    物5顆係放置於信號槍中」等語相符（見偵查卷第24頁），
    復有搜索扣押筆錄、扣押物品目錄表各1份（南市警刑偵字
    第290卷第4頁至第6頁、第26頁第28頁）、查獲現場及證物
    照片17張（偵查卷第27至29頁）在卷暨如附表所示之射出型
    爆裂物5顆（其中1顆於送鑑驗時經拆解已無殺傷力）及火藥
    2 包扣案可資佐證。
  (2)另前揭扣案之物，經送請內政部警政署刑事警察局鑑驗結果
    ，其中附表編號1所示之信號槍內所含爆裂物5顆，經抽樣其
    中1顆拆解，其內部管內加裝小鋼珠24顆及重5.6公克之煙火
    類火藥，並以鋁蓋封口，具殺傷力，其中附表編號2所示之
    火藥，經囑託內政部警政署刑事警察局進行鑑定，經以燃燒
    試驗法、呈色試驗法、氣相層析質譜分析法、核磁共振分析
    法、紅外線光譜分析法及掃瞄式電子顯微鏡/Ｘ—射線能譜
    分析法鑑定結果，均檢出碳粉、磷粉、氯酸鉀、硝化甘油、
    硝化纖維、Dibutyl phthalate、Diphenylamine及Centrali
    te等成分認含煙火類火藥及雙基發射火藥，分屬槍砲彈藥刀
    械管制條例第7條及第13條所規範之射出型爆裂物及槍砲、
    彈藥主要零件之火藥一節，亦有該局94年11月16日刑偵五字
    第0940174948號鑑驗通知書、94年10月13日刑鑑字第094012
    9443號鑑定書（見偵查卷第8、9頁）、鑑定過程照片26張可
    稽（見偵查卷第11至19頁）、95年4月21日刑偵五字第09500
    52706號函，95年8月25日刑鑑字第0950089809號鑑定書（見
    原審卷第18至19頁、第48頁）回函等在卷可參，足證被告上
    開自白顯與事實相符，其供述自足資為裁判之依據。
  (3)雖被告於本院審理時雖辯稱爆裂物為其所製造，但未舉證以
    實其說，所辯不足採信。綜上，本件事證已臻明確，被告非
    法寄藏爆裂物及非法持有槍砲、彈藥主要零件之犯行洵堪認
    定，應依法論科。
參、論罪科刑之理由：
一、
  (一)按行為後法律雖有修正，但其內容僅係形式上做文字之修正
    ，或僅係將法理明文化，或僅係易動法條項次時，因未涉及
    犯罪構成要件或處罰內容之變更，自非屬法律之變更，而無
    依刑法第2條第1項之規定予以比較新舊法之必要，惟修正後
    之內容如客觀上已涉及犯罪構成要件或處罰內容等實質上變
    更時，即屬法律之變更，而應依刑法第2條第1項之規定比較
    新舊法。至比較結果，如修正後之內容，依行為人所犯個案
    具體主觀上比較結果，認並無有利之情形時，依刑法第2條
    第1項前段之規定，即應適用舊法即行為時法，如有利於行
    為人時，則應依刑法第2條第1項後段之規定，適用新法即裁
    判時法，足見應否適用刑法第2條第1項之規定比較新舊法，
    應取決於修正後法條之實質內容，於客觀上是否已有變更為
    依據，而非取決於是否有利於行為人，至於究竟應適用行為
    時法或裁判時法，始應就行為人所犯個案做具體主觀上之比
    較以判斷新法是否有利於行為人，如新法有利於行為人，則
    應適用新法即裁判時法，如新法並無有利於行為人之情形時
    ，則應適用舊法即行為時法。
　(二)查刑法第47條、第42條第2項、第3項、第51條第5款、第33
    條第5款等條文已於94年2月2日修正公布，其中 (一)第47條
    已由原先之「受有期徒刑之執行完畢，或受無期徒刑或有期
    徒刑一部之執行而赦免後，5年以內再犯有期徒刑以上之罪
    者，為累犯，加重本刑至2分之1」，修正為第47條第1項「
    受徒刑之執行完畢，或一部之執行而赦免後，5年以內故意
    再犯有期徒刑以上之罪者，為累犯，加重本刑至2分之1」，
    並增列第2項「第98條第2項關於因強制工作而免其刑之執行
    者，於受強制工作處分之執行完畢或一部之執行而免除後，
    5年以內故意再犯有期徒刑以上之罪者，以累犯論」。(二)
    第42條第2項前段由原先規定：「易服勞役以一元以上三元
    以下折算一日。」，修正為第42條第3項前段規定：「易服
    勞役以新台幣一仟元、二仟元或三仟元折算一日。」，第3
    項由原先定：「罰金總額折算逾六個月之日數者，以罰金總
    額與六個月之日數比例折算。」，修正為第42條第5項前段
    規定：「罰金總額折算逾一年之日數者，以罰金總額與一年
    之日數比例折算」。(三)第51條原規定為：「數罪併罰，分
    別宣告其罪之刑，依左列各款定其應執行者：」其中第5款
    規定：「宣告多數有期徒刑者，於各刑中之最長期以上，各
    刑合併之刑期以下，定其刑期。但不得逾二十年。」，修正
    後刑法第51條第5款規定：「宣告多數有期徒刑者，於各刑
    中之最長期以上，各刑合併之刑期以下，定其刑期。但不得
    逾30年」）。(四)第33條第5款由「罰金：一元以上」修正
    為「罰金新台幣一千元以上，以百元計算之」；並均於95年
    7月1日施行。則依上開規定，被告之行為，無論依新法或舊
    法，均屬累犯；又修正後刑法第51條第5款亦並非較有利於
    行為人，依刑法第2條第1項前段之規定，仍應依修正前刑法
    ，定其應執行之刑（最高法院95年第8次刑事庭會議決議參
    照），又被告所犯前揭2罪之併科罰金部分刑責，其中應易
    服勞役部分，被告行為時之易服勞役折算標準，依修正前罰
    金罰鍰提高標準條例第2條前段規定，就其原定數額提高為
    100倍折算一日，最高應以銀元三百元折算一日，即新台幣
    九百元折算一日，而修正施行後之易服勞役之折算標準，最
    高則為新台幣三千元，惟本件被告所犯2罪所定罰金刑經依
    刑法第51條第7款之規定定應執行刑後，已達新台幣26萬元
    之數額，則被告易服勞役之日數，如依修正後以新台幣1千
    元折算一日之易服勞役折算標準計算，被告之易服勞役日數
    為260日，即被告須易服勞役超過6個月；而依據修正前則被
    告易服勞役不得超過6個月，是經比較刑法修正前、後所定
    易服勞役之折算標準、期限，當以修正前之規定較有利於被
    告；另修正後刑法第33條第5款之規定，則無異提高法定刑
    罰金刑之最低刑度，則綜合上情，比較新舊法結果，本於不
    得分割適用之原則，自以修正前刑法第47條、第51條第5款
    、第42條第2、3項、第33條第5款之規定有利於被告，依95
    年7月1日新施行之刑法第2條第1項前段之規定，此部份自應
    適用行為時法即95年7月1日施行前之刑法第47條、第51條第
    5款、第42條第2、3項之規定，併此敘明。
二、查扣案之爆裂物及火藥，係屬槍砲彈藥刀械管制條例第4條
    第1項第2款及第2項規定明文查禁之彈藥，及槍砲、彈藥之
    主要零件，依同條例第5條規定，非經中央主管機關許可，
    不得製造、販賣、運輸、轉讓、出租、出借、持有、寄藏或
    陳列。是核被告所為，係犯槍砲彈藥刀械管制條例第7條第4
    項之非法寄藏爆裂物罪及第13條第4項之非法持有槍砲彈藥
    主要零件之罪。另按槍砲彈藥刀械管制條例第七條第四項係
    將「持有」與「寄藏」為分別之處罰規定，則單純之「持有
    」，固不包括「寄藏」，但「寄藏」之受人委託代為保管，
    其保管之本身所為之「持有」，既係「寄藏」之當然結果，
    法律上自宜僅就「寄藏」行為為包括之評價，不應另就「持
    有」予以論罪，最高法院74年台上字第3400號著有判例可資
    參照，是被告因受綽號「阿龍」之男子囑託為其寄藏前開爆
    裂物，而「持有」爆裂物之行為，係「寄藏」之當然結果，
    不另論罪。被告所犯前開2罪間，犯意各別，行為互異，應
    予分論併罰。
三、被告前於民國93年間，因竊盜案件，經臺灣臺南地方法院以
    93年度易字第612號刑事判決判處有期徒刑4月確定，並於94
    年2月1日易科罰金執行完畢等情，有台灣高等法院被告前案
    紀錄表一份在卷可稽。被告於有期徒刑執行完畢後，5年內
    再犯本件法定刑有期徒刑以上之罪，均應論以累犯，並均加
    重其刑。
四、末查，依卷內台南市警察局向台灣台南地方法院聲請核發之
    搜索票中即有針對被告涉犯槍砲彈藥刀械管制條例罪之相關
    記載（前揭警卷第14頁），則依前揭搜索票所載，應認警方
    對於被告所涉犯本件槍砲彈藥刀械管制條例犯行之犯罪事實
    ，於聲請核發搜索票時業已知悉，縱令被告於警方搜索扣押
    後製作筆錄時坦承犯行，核與自首之要件尚有未合，辯護意
    旨認被告應有刑法第62條自首之適用云云，未足採信，並此
    敘明。
肆、本院撤銷改判之理由：
一、原判決以被告罪證明確，因予論罪科刑，固非無見。但查：
    (一)原審就罰金易服勞役之折算標準，其中宣告刑之折算標
    準適用新法，定執行刑之折算標準適用舊法，二者分割適用
    ，尚有未洽。(二)扣案之射出型爆裂物5顆其中1顆業經鑑驗
    時拆解已無殺傷力而非屬違禁物，原判決就此部分仍依刑法
    第38條第1項第1款之規定諭知沒收，亦有未合。
二、被告上訴意旨指摘原判決量刑過重云云，雖非有理，惟原判
    決既有上開可議之處，自應由本院將原判決撤銷改判，以期
    適法。爰審酌被告犯罪動機、手段、目的、非法寄藏爆裂物
    、持有火藥等行為，對社會治安造成之影響、犯罪後於警、
    偵訊及原審審理時坦承犯行之態度等一切情狀，就所犯2罪
    分別量處如主文第2項所示之有期徒刑及罰金刑，並定執行
    刑，併就罰金刑部分諭知易服勞役之折算標準。
三、扣案之射出型爆裂物4顆及火藥2包均屬違禁物，應依刑法第
    38 條第1項第1款之規定，沒收之。至射出型爆裂物1顆業經
    鑑驗時拆解，已無殺傷力而非屬違禁物，爰不為沒收之諭知
    。
伍、適用之法律
一、刑事訴訟法第369條第1項前段、第364條、第299條第1項前
    段。
二、槍砲彈藥刀械管制條例第7條第4項、第13條第4項。
三、修正施行後刑法第11條前段、第2條第1項前段、第51條第7
    款、第38條第1項第1款、修正前刑法第47條、第51條第5款
    、第42條第2、3項。
本案經檢察官謝錫和到庭執行職務
中　　華　　民　　國　　96　　年　　 1　　月　　30　　日
                  刑事第四庭  審判長法　官  吳志誠
                                    法　官  林勝木
                                    法　官  羅心芳
以上正本證明與原本無異。
如不服本判決，應於收受本判決後十日內向本院提出上訴書狀。
其未敘述上訴理由者並得於提起上訴後十日內向本院補提理由書
狀（均須按他造當事人之人數附繕本）「切勿逕送上級法院」。
　　　　　　　　　　　　　　　　　　書記官  蔡振豐
中　　華　　民　　國　　96　　年　　1 　　月　　31　　日
附錄法條：
槍砲彈藥刀械管制條例第7條
未經許可，製造、販賣或運輸火砲、肩射武器、機關槍、衝鋒槍
、卡柄槍、自動步槍、普通步槍、馬槍、手槍或各類砲彈、炸彈
、爆裂物者，處死刑、無期徒刑或7年以上有期徒刑；處徒刑者
，併科新台幣3千萬元以下罰金。
未經許可，轉讓、出租或出借前項所列槍砲、彈藥者，處無期徒
刑或5年以上有期徒刑，併科新台幣1千萬元以下罰金。
意圖供自己或他人犯罪之用，而犯前二項之罪者，處死刑或無期
徒刑；處徒刑者，併科新台幣5千萬元以下罰金。
未經許可，持有、寄藏或意圖販賣而陳列第1項所列槍砲、彈藥
者，處5年以上有期徒刑，併科新台幣1千萬元以下罰金。
第1項至第3項之未遂犯罰之。
槍砲彈藥刀械管制條例第13條
未經許可，製造、販賣或運輸槍砲、彈藥之主要組成零件者，處
3年以上10年以下有期徒刑，併科新台幣700萬元以下罰金。
未經許可，轉讓、出租或出借前項零件者，處1年以上7年以下有
期徒刑，併科新台幣500萬元以下罰金。
意圖供自己或他人犯罪之用，而犯前二項之罪者，處5年以上有
期徒刑，併科新台幣1千萬元以下罰金。
未經許可，持有、寄藏或意圖販賣而陳列第1項所列零件者，第6
月以上5年以下有期徒刑，併科新台幣300萬元以下罰金。第1項
至第3項之未遂犯罰之。
